臺灣臺北地方法院交通事件裁定　　　　 94年度交聲字第762號
受處分人　　甲○○
即異議人
　　　　　　　　　　　6樓
上列異議人即受處分人因違反道路交通管理處罰條例案件，對於
臺北市交通事件裁決所民國九十四年六月二十日所為之處分（原
處分案號：北市裁三字第裁二二—Ａ九Ｌ八０００六五號），聲
明異議，本院裁定如下：
    主  文
臺北市交通事件裁決所民國九十四年六月二十日北市裁三字第裁
二二—Ａ九Ｌ八０００六五號處分撤銷。
甲○○不罰。
    理  由
一、按法院受理交通事件，準用刑事訴訟法之規定，道路交通管
    理處罰條例第八十九條定有明文，是最高法院七十六年臺上
    字第四九八六號判例「認定犯罪事實所憑之證據，雖不以直
    接證據為限，間接證據亦包括在內，然而無論直接證據或間
    接證據，其為訴訟上之證明，須於通常一般之人均不致有所
    懷疑，而得確信其為真實之程度者，始得據為有罪之認定，
    倘其證明尚未達到此一程度，而有合理之懷疑存在而無從使
    事實審法院得有罪之確信時，即應由法院為諭知被告無罪之
    判決。」所揭示刑事訴訟法上，法院認定事實之最重要原則
    之一，即認定被告有罪就該有罪事實不能有任何之合理懷疑
    存在之原則，於法院審理行為人違反道路交通管理處罰條例
    案件時，當有其適用，易言之，法院於審理行為人違反道路
    交通管理處罰條例案件，當為事實之認定時，如就原處分機
    關所認定之行為人違規之事實仍有合理之訴訟上懷疑，而無
    法百分之百確信行為人確有該當於道路交通管理處罰條例各
    該處罰條文之構成要件事實時，此際即應依訴訟上之待證事
    實「倘有懷疑，則從被告之利益作解釋」（罪疑唯輕）之證
    據法則，作對受處分人有利之認定。
二、又按汽車不依限期參加定期檢驗或臨時檢驗者，處汽車所有
    人新台幣（以下同）九百元以上一千八百元以下罰鍰；逾期
    一個月以上者並吊扣其牌照，至檢驗合格後發還，逾期六個
    月以上者，註銷其牌照。汽車有使用註銷之牌照行駛者，處
    汽車所有人三千六百元以上一萬零八百元以下罰鍰，前開註
    銷之牌照扣繳之，道路交通管理處罰條例第十七條第一項、
    第十二條第一項第四款、第二項分別定有明文。另違反道路
    交通管理事件之裁決，應參酌舉發違規事實、違反情節、稽
    查人員處理意見及被處分人之陳述，依基準表裁處，不得枉
    縱或偏頗。違反道路交通管理事件裁決書處罰主文欄，應依
    基準表記明處罰種類，吊銷、註銷或扣繳汽車牌照、駕駛執
    照、營業小客車執業登記證等處分，應記明各該處分種類及
    標的名稱、號碼。違反道路交通管理事件統一裁罰基準及處
    理細則第四十三條第四款，亦定有明文。
三、本件異議人即受處分人甲○○為車號：AT—七九○八號自用
    小客車之所有人，因該汽車不依限期參加定期檢驗，致台北
    市監理處於民國九十二年五月二十七日以00000000
    0號違反道路交通管理事件通知單掣單舉發並公示送達方式
    送達於受處分人，經原處分機關於九十三年五月十一日以北
    市裁三字第裁二二—000000000號裁決書逕行裁決
    受處分人罰鍰一千四百元及責令檢驗。受處分人於同年月二
    十四日收受前開裁決書後仍未繳納罰鍰及參加汽車檢驗，嗣
    於九十四年一月三日上午七時四十八分許，駕駛所有上開車
    牌號碼自用小客車，行經台北市○○○路與忠孝西路口時，
    因違規以註銷之牌照行駛，經台北市政府警察局交通大隊員
    警攔停，以受處分人違反前揭道路交通管理處罰條例第十二
    條第一項第四款之規定，逕行舉發，並通知受處分人；經原
    處分機關調查後，仍認受處分人違規情形明確，乃於九十四
    年六月二十日依道路交通管理處罰條例第十二條第一項第四
    款、第二項及違反道路交通管理事件統一裁罰標準表之規定
    ，裁處受處分人罰緩一萬零八百元，並將該註銷之牌照扣繳
    。
四、受處分人固不否認有於上開時地駕駛上開車號汽車，為警攔
    停舉發之事實，惟其異議意旨略以：伊並未接獲註銷牌照之
    通知，且本件遭舉發係因未掛前方牌照，惟該車牌前已報遺
    失，致使其不知該車牌照已遭註銷情事云云。經查：(一)受處
    分人所有之前開車號汽車本應於九十一年十月六日參加定期
    檢驗，詎受處分人因逾期六月以上未繳納罰款及參加汽車定
    期檢驗，經原處分機關於九十三年五月十一日依法裁罰受處
    分人罰鍰一千四百元，並責令檢驗，有原處分裁決書副本一
    紙在卷可憑，惟該裁決書並未有「逾期六個月以上者，註銷
    期牌照」之註記，又經本院以電話訪談原承辦人李慧鳴則表
    示「關於道路交通管理處罰條例第十七條第一項之裁決書，
    均會加蓋逾期檢驗註銷牌照之字樣，惟本件處理當時係大量
    收件處理，是否漏未加蓋，已不復記憶」，亦有公務電話紀
    錄在卷得參，則依上開違反道路交通管理事件統一裁罰基準
    及處理細則第四十三條第四款之規定，違反道路交通管理事
    件裁決書處罰主文欄，應依基準表記明處罰種類，註銷汽車
    牌照等處分，應記明各該處分種類及標的名稱、號碼。就此
    而言，原裁決書主文未有記明註銷牌照之處分種類，尚難謂
    為無瑕疵。而原承辦人既無從記憶九十三年五月十一日裁罰
    之裁決書是否有加蓋逾期檢驗註銷牌照之字樣，復無從提出
    其他文書或紀錄可資證明，按前開「倘有懷疑，則從被告之
    利益作解釋」（罪疑唯輕）之證據法則，本件自應作對受處
    分人有利之認定，是原處分機關於九十三年五月十一日所開
    立之裁決書，既未依法註明註銷牌照之處分，自難認已生合
    法註銷之效力，則本件裁罰之前提事實即有謬誤，處分結果
    亦難以維持，應由本院依法撤銷，並諭知異議人不罰，以資
    適法。(二)受處分人雖自承僅以未遺失之後方牌照行駛該汽車
    於道路，惟此與本件聲明異議之裁罰事實並非同一，自不得
    由本院逕行裁罰，併此說明。
五、綜上所述，原處分機關原認定受處分人所有之上開汽車有因
    違反道路交通管理處罰條例違規行為而遭註銷汽車牌照之事
    實，因本件原處分機關未合法註記註銷牌照之處分致受處分
    人不知其牌照已遭註銷，此外復查無其他積極證據足以證明
    受處分人有原處分機關所認定之前開違規行為，自應作對受
    處分人有利之認定，原處分機關不察，遽對受處分人為本件
    裁罰，即難認為允當，應認受處分人之異議為有理由，自應
    由本院將原處分撤銷，改諭知受處分人不罰，以資適法。
據上論斷，應依道路交通案件處理辦法第二十條前段，裁定如主
文。
中　　華　　民　　國　　94　　年　　10　　月　　31　　日
                  交通法庭  法　官　李宜娟
以上正本證明與原本無異。
如不服本裁定，應於送達後5日內向本院提出抗告狀。
   　　                     書記官　游秀珠
中　　華　　民　　國　　94　　年　　11　　月　　7 　　日
